【裁判字號】    97,聲判,34
【裁判日期】    970430
【裁判案由】    聲請交付審判
【裁判全文】
臺灣臺北地方法院刑事裁定              97年度聲判字第34號
聲  請  人  丙○○
            乙○
代  理  人  阮金朝律師
被      告  甲○○
            丁○○
            戊○○○
            己○○
上列聲請人等即告訴人等因被告等詐欺案件，不服臺灣高等法院
檢察署檢察長中華民國九十七年二月十五日九十七年度上聲議字
第八九九號駁回再議之處分（原不起訴處分案號：臺灣臺北地方
法院檢察署九十六年度續一字第一九四八七號），聲請交付審判
，本院裁定如下：
    主  文
聲請駁回。
    理  由
一、按聲請人不服上級法院檢察署檢察長或檢察總長認再議為無
    理由而駁回之處分者，得於接受處分書後十日內委任律師提
    出理由狀，向該管第一審法院聲請交付審判。法院認為交付
    審判之聲請不合法或無理由者，應駁回之。刑事訴訟法第二
    百五十八條之一、第二百五十八條之三第二項前段，分別定
    有明文。
二、本件聲請人丙○○、乙○告訴被告甲○○、丁○○、己○○
    、戊○○○涉犯詐欺罪嫌，經臺灣臺北地方法院檢察署檢察
    官於民國九十七年一月二日以九十六年度偵字第一九四八七
    號為不起訴處分，聲請人丙○○、乙○不服聲請再議，由臺
    灣高等法院檢察署檢察長以再議為無理由，於九十七年二月
    十五日以九十七年度上聲議字第八九九號處分書駁回聲請再
    議，聲請人丙○○、乙○於同年二月二十五日收受處分書，
    並於同年三月五日向本院聲請交付審判，核與前揭規定並無
    不合，應先敘明。
三、聲請交付審判意旨略以：
  (一)臺北縣萬里鄉○○里○○段瑪鍊港內小段七六、七七、七八
    、七八之一地號土地，原係聲請人乙○所有，聲請人丙○○
    則為上開土地之第二順位抵押權人，嗣於八十五年九月二日
    聲請人乙○將上開土地移轉登記予聲請人丙○○所有，聲請
    人丙○○始知悉上開土地早於七十八年八月十日即以被告己○○、戊○○○名義設定本金最高限額新臺幣（下同）三千
    六百萬元，存續期間自同年八月八日起至七十九年八月七日
    止第一順位抵押權登記，惟實際上聲請人乙○與被告己○○
    、戊○○○等人間並無任何債權債務關係存在，其上開抵押
    權登記係通謀虛偽意思表示，詎被告丁○○、己○○、戊○○○與甲○○等人，均明知上開假債權事實，竟於八十五年
    間以上開假債權聲請臺灣士林地方法院裁定拍賣聲請人丙○○所有之上開土地，聲請人丙○○、乙○因此以被告丁○○
    、己○○、戊○○○與甲○○涉犯刑法第三百三十九條第一
    項詐欺罪嫌向臺灣臺北地方法院檢察署提出告訴。詎該署檢
    察官以本案詐欺犯罪時間，係在八十五年間，聲請人丙○○
    、乙○遲至九十六年七月十七日始提出告訴，已逾刑法第八
    十條第一項第二款之追訴權時效，而於九十七年一月二日以
    九十六年度偵字第一九四八七號為不起訴處分。嗣聲請人丙○○、乙○不服，向臺灣高等法院檢察署提出再議，檢察長
    仍以本案已逾追訴權時效而於九十七年二月十五日以九十七
    年度上聲議字八九九號駁回再議。
  (二)被告甲○○、丁○○、己○○、戊○○○以假債權聲請臺灣
    士林地方法院裁定拍賣抵押物固始於八十五年間，惟執行法
    院即臺灣士林地方法院法官訂於八十七年七月二十二日進行
    第一次之第五次公開拍賣時，因聲請人丙○○、乙○提出異
    議，故執行法院撤銷該次拍賣，但新到任法官不明究理，又
    於八十八年四月十四日通知進行第二次之第五次公開拍賣，
    但因法官發現抵押權不存在，又於八十八年三月二十九日裁
    定停止拍賣，故被告甲○○、丁○○、己○○、戊○○○原
    犯罪狀態至八十八年三月二十九日已因執行法院裁定停止拍
    賣而終止。
  (三)另被告甲○○、丁○○、己○○、戊○○○於八十五年間聲
    請法院裁定拍賣抵押物時，事實上並未提出本票正本，直到
    被告甲○○、丁○○、己○○、戊○○○於九十一年六月九
    日再次具狀聲請拍賣抵押物時，方於九十一年九月四日補正
    本票正本，此非違法狀態之繼續，而係一犯罪行為，時效應
    自此重新計算，原處分書將此曲解為犯罪狀態之繼續，顯然
    違反刑法第八十條之規範意旨。
  (四)又被告丁○○、己○○、戊○○○於八十七年二月五日於臺
    灣高等法院八十六年度上易字第六八０一號對聲請人等提出
    附帶民事訴訟，則此亦為一犯罪行為，追訴權時效時效應自
    八十七年二月五日起算，絕無自八十五年起算之理，原處分
    將二者混為一談，而併計其時效，於法顯然不合。
  (五)被告甲○○、丁○○、己○○、戊○○○係因拍賣抵押物之
    本票正本不存在，而被迫撤回拍賣抵押物，執行法院並無適
    用強制執行法第九十五條第二項「視為撤回」而終結拍賣程
    序之餘地，執行法院見解亦違背法令。
  (六)原處分書理由一記載：「另最高法院九十六年台上字第一一
    九三號，於九十六年五月二十九日始駁回被告等刑事附帶民
    事訴訟，是被告等所犯詐欺罪之行為終了時，應為九十六年
    五月二十九日。原檢察官以被告等係於八十五年間犯罪行為
    已終了，則本案追訴權時效至遲應於九十五年十二月三十一
    日即已完成，聲請人遲至九十六年七月十七日始提出告訴，
    是其告訴顯已逾追訴權時效期間，而為不起訴處分，違反刑
    法第八十條第二項之規定」，但理由二又直言再議意旨不足
    採，前後矛盾。綜上所述，聲請准予交付審判云云。
四、按刑事訴訟法第二百五十八條之一規定聲請人得向法院聲請
    交付審判，係對於「檢察官不起訴或緩起訴裁量權」制衡之
    一種外部監督機制，法院僅就檢察官所為不起訴或緩起訴之
    處分是否正確加以審查，以防止檢察機關濫權，依此立法精
    神，同法第二百五十八條第三項規定法院審查聲請交付審判
    案件時「得為必要之調查」，其調查證據之範圍，自應以偵
    查中曾顯現之證據為限；而同法第二百六十條對於不起訴處
    分已確定或緩起訴處分期滿未經撤銷者得再行起訴之規定，
    其立法理由說明該條所謂不起訴處分已確定者，包括「聲請
    法院交付審判復經駁回者」之情形在內，是前述「得為必要
    之調查」，其調查證據範圍，更應以偵查中曾顯現之證據為
    限，不得就聲請人新提出之證據再為調查，亦不得蒐集偵查
    卷以外之證據，否則將與刑事訴訟法第二百六十條之再行起
    訴規定，混淆不清，亦將使法院僭越檢察官之職權，而有回
    復「糾問制度」之虞；且法院裁定交付審判，即如同檢察官
    提起公訴使案件進入審判程序，是法院裁定交付審判之前提
    ，必須偵查卷內所存證據已符合刑事訴訟法第二百五十一條
    第一項規定「足認被告有犯罪嫌疑」而檢察官應提起公訴之
    情形，亦即該案件已經跨越起訴門檻，否則縱或法院對於檢
    察官所認定之基礎事實有不同之判斷，但如該案件仍須另行
    蒐證偵查始能判斷應否交付審判者，因交付審判審查制度並
    無如同再議救濟制度得為發回原檢察官續行偵查之設計，法
    院仍應依同法第二百五十八條之三第二項前段之規定，以聲
    請無理由而裁定駁回。
五、經查：
  (一)按刑法第八十條第二項所謂犯罪行為有繼續之狀態，係指犯
    罪之行為繼續者而言，若非犯罪行為繼續而僅係犯罪狀態繼
    續，則不包括在內，最高法院二十五年上字第一六七九號判
    例可資參照。復按詐欺罪為即成犯，詐欺犯行一經完成，犯
    罪即成立，其後續行為均為犯罪狀態之繼續，而非犯罪行為
    之繼續。查本案聲請人丙○○、乙○指稱臺北縣萬里鄉○○
    里○○段瑪鍊港內小段七六、七七、七八、七八之一地號土
    地，原係聲請人乙○所有，聲請人丙○○則為上開土地之第
    二順位抵押權人，嗣於八十五年九月二日聲請人乙○將上開
    土地移轉登記予聲請人丙○○所有，聲請人丙○○始知悉上
    開土地早於七十八年八月十日即以被告己○○、戊○○○名
    義設定本金最高限額三千六百萬元，存續期間自同年八月八
    日起至七十九年八月七日止第一順位抵押權登記，惟實際上
    聲請人乙○與被告己○○、戊○○○等人間並無任何債權債
    務關係存在，其上開抵押權登記係通謀虛偽意思表示，詎被
    告丁○○、己○○、戊○○○與甲○○均明知上開假債權事
    實，竟於八十五年間以上開假債權聲請臺灣士林地方法院裁
    定拍賣聲請人丙○○所有之上開土地，聲請人丙○○、乙○
    因此以被告丁○○、己○○、戊○○○與甲○○涉犯刑法第
    三百三十九條第一項詐欺罪嫌，則聲請人丙○○、乙○所指
    稱之詐欺犯行，應於八十五年間即成立，此後被告甲○○、
    丁○○、己○○、戊○○○以此拍賣抵押物裁定聲請執行法
    院強制執行，均為犯罪狀態之繼續，並未因執行法院於八十
    八年三月二十九日裁定停止拍賣而終止。另聲請人丙○○、
    乙○指稱被告甲○○、丁○○、己○○、戊○○○於八十五
    年間聲請法院裁定拍賣抵押物時，事實上並未提出本票正本
    ，直到九十一年六月九日再次具狀聲請拍賣抵押物時，方於
    九十一年九月四日補正本票正本，但此補正動作，並非獨立
    犯罪行為，僅為一事實行為，自非追訴權時效起算時點。又
    被告丁○○、己○○、戊○○○等固於八十七年二月五日於
    另案即臺灣高等法院八十六年度上易字第六八０一號對聲請
    人等提起附帶民事訴訟，但提起附帶民事訴訟，為當事人於
    法律上應有之權利，並非犯罪行為，聲請人等以附帶民事訴
    訟起訴時為追訴權時效起算時點，顯然有誤。故聲請人主張
    原犯罪狀態於八十八年三月二十九日終止，及應於八十七年
    二月五日或九十一年九月四日另行起算追訴權時效云云，均
    非可採。
  (二)又聲請人丙○○、乙○指稱執行法院適用強制執行法第九十
    五條第二項「視為撤回」，其見解亦違背法令，惟此部分為
    執行法院適用法令之權限，與本案聲請交付審判之事實無涉
    。至聲請人指稱原處分書理由一記載：「另最高法院九十六
    年台上字第一一九三號，於九十六年五月二十九日始駁回被
    告等刑事附帶民事訴訟，是被告甲○○、丁○○、己○○、
    戊○○○所犯詐欺罪之行為終了時，應為九十六年五月二十
    九日。原檢察官以被告甲○○、丁○○、己○○、戊○○○
    係於八十五年間犯罪行為已終了，則本案追訴權時效至遲應
    於九十五年十二月三十一日即已完成，聲請人遲至九十六年
    七月十七日始提出告訴，是其告訴顯已逾追訴權時效期間，
    而為不起訴處分，違反刑法第八十條第二項之規定」，但理
    由二又直言再議意旨不足採，前後矛盾云云，惟原處分書前
    揭理由一之記載，係聲請再議意旨，並非原處分書之理由，
    自非當然相符，聲請人丙○○、乙○此部分所指，恐有誤會
    。
六、綜上所述，聲請人丙○○、乙○於偵查中所提出之上開證據
    ，既無從為被告甲○○、丁○○、己○○、戊○○○有罪之
    證據，亦未能就追訴權時效部分提出有力佐證，復無其他積
    極證據足認被告甲○○、丁○○、己○○、戊○○○有何詐
    欺犯行，堪認公訴人將本案處分不起訴，及臺灣高等法院檢
    察署檢察長駁回聲請人丙○○、乙○聲請再議之處分，均屬
    正當。聲請人丙○○、乙○猶執前詞指摘原處分不當，求予
    裁定交付審判，洵無理由，應予駁回。
七、爰依刑事訴訟法第二百五十八條之三第二項前段，裁定如主
    文。
中    華    民    國    97    年    4    月    30     日
                  刑事第十三庭審判長法  官  黃俊明
                                    法  官  張文俊
                                    法  官  郭顏毓
本件正本證明與原本無異。
本裁定不得抗告。
                                    書記官  潘文賢
中    華    民    國    97    年    5     月    1     日


司法院資訊處製作；財團法人民間司法改革基金會備份。
